臺灣高雄地方法院民事裁定　　　　　　　 96年度聲字第510號
聲　請　人　丁○○
相　對　人　丙○○　原住高雄縣.
　　　　　　　　　　之6號已.
　　　　　　乙○○
　　　　　　甲○○
當事人間聲請返還擔保金事件，本院裁定如下：
    主  文
聲請駁回。
    理  由
一、本件聲請意旨略以：聲請人前遵本院民國81年度全字第712
    號民事裁定，提供新臺幣（下同）234,000 元為擔保，以本
    院81年度存字第1515號提存書提存在案。茲因聲請人已定20
    日以上期間，催告受擔保利益人即相對人丙○○，亦即相對
    人乙○○、甲○○之被繼承人行使權利，而相對人丙○○未
    行使，爰聲請本院以裁定返還上開擔保金等語。
二、按人之權利能力，始於出生，終於死亡。有權利能力者，有
    當事人能力。民法第6 條、民事訴訟法第40條第1 項分別定
    有明文。查相對人丙○○業已死亡，業據聲請人具狀陳述在
    卷，並有戶籍謄本1 份在卷可按，揆諸前揭規定，已無權利
    能力，亦無當事人能力，聲請人以丙○○為相對人聲請返還
    擔保金，於法自有未合，應予駁回。
三、次按，訴訟終結後，供擔保人證明已定20日以上之期間，催
    告受擔保利益人行使權利而未行使者，法院應依供擔保人之
    聲請，以裁定命返還其提存物或保證書，民事訴訟法第104
    條第1 項第3 款定有明文。又依同法第106 條規定，上開有
    關供訴訟費用擔保之規定，於因假扣押供擔保之情形準用之
    。而所謂訴訟終結，在因假扣押或假處分所供擔保之場合，
    因該擔保係為保障受擔保利益人因假扣押或假處分所受損害
    而設，倘執行法院已依假扣押或假處分裁定為假扣押或假處
    分之執行，則在執行法院撤銷執行程序前，受擔保利益人所
    受損害仍可能繼續發生，損害額既未確定，自難強令其行使
    權利，故必待假扣押或假處分之執行程序已撤銷，始得謂為
    訴訟終結（最高法院91年度臺抗字第490 號、93年度臺抗字
    第71號裁定意旨參照）。查聲請人主張於81年11月11日寄發
    存證信函予受擔保利益人即相對人乙○○、甲○○之被繼承
    人丙○○，催告受擔保利益人即相對人乙○○、甲○○之被
    繼承人丙○○行使權利，雖提出上開存證信函影本1 份為證
    ，惟其並未提出受擔保利益人即相對人乙○○、甲○○之被
    繼承人丙○○確已收受上開存證信函之證據，聲請人此部分
    之主張，已難遽信。況且，聲請人前依本院81年度全字第
    712 號民事裁定，以本院81年度存字第1515號為相對人乙○○、甲○○之被繼承人丙○○提供擔保，聲請本院對於相對
    人乙○○、甲○○之被繼承人丙○○所有之財產為假扣押之
    後，因相對人乙○○、甲○○之被繼承人丙○○依本院81年
    度全字第712 號民事裁定以81年度存字第2426號提存書，為
    聲請人供擔保700,000 元，始免為假執行。其後，聲請人直
    至95年10月18日始具狀撤回上開假扣押之執行程序，此經本
    院依職權調取本院81年度全字第712 號、81年度執全字第
    564 號、81年度存字第15 15 號案卷核閱無訛，足見本件聲
    請人顯係於本院上開假執行之執行程序尚未撤銷前，即已寄
    發前揭存證信函，催告受擔保利益人即相對人乙○○、甲○○之被繼承人丙○○行使權利，揆之前開說明，顯然係於訴
    訟終結「前」，即已催告受擔保利益人即相對人乙○○、甲○○之被繼承人丙○○行使權利，核與民事訴訟法第104 條
    第1 項第3 款所定訴訟終結「後」，定20日以上之期間，催
    告受擔保利益人行使權利而未行使之情形，即有未合。從而
    ，聲請人以丙○○之繼承人乙○○、甲○○為相對人，聲請
    返還擔保金，於法亦有未合，亦應予以駁回。
中　　華　　民　　國　　96　　年　　3 　  月　　30　　日
                  民事第三庭  法　官　伍逸康
正本係照原本作成。
如不服本裁定，應於送達後10日內，向本院提出抗告狀，並繳納
裁判費新臺幣1,000 元。
中　　華　　民　　國　　96　　年　　3 　　月　　30　　日
                              書記官  林雯琪
